【裁判字號】    92,上更(一),130
【裁判日期】    920723
【裁判案由】    妨害自由等
【裁判全文】
臺灣高等法院高雄分院刑事判決          九十二年度上更(一)字第一三號
    上  訴  人
    即  被  告  乙○○
右上訴人因妨害自由等案件，不服臺灣屏東地方法院八十八年度訴緝字第一八號中華
民國八十九年六月三十日第一審判決（起訴案號：臺灣屏東地方法院檢察署八十六年
度偵字第六二七一號），提起上訴，判決後，經最高法院發回更審，本院判決如左：
      主      文
原判決關於以手銬銬住而剝奪他人行動自由及私行拘禁部分撤銷。
乙○○被訴以手銬銬住而剝奪他人行動自由及私行拘禁部分無罪。
      理      由
一、公訴意旨略稱：上訴人即被告乙○○於八十六年四月十日，在屏東市○○路三
    二六巷四十七弄五十九號租處，以手銬將告訴人甲○○銬住雙手後，持外觀上真
    假不明之玩具手槍一支，逼使告訴人自殺遭拒，竟以槍抵住告訴人頭部，作勢恫
    嚇，使告訴人警懼不已，足生危害於其安全，因認被告犯有刑法第三百零二條、
    第三百零五條罪嫌。被告於八十六年六月十四日凌晨二時許，約告訴人在高雄
    市○○路與河南路口見面後，要求同至屏東被拒，即以身懷槍支為由，逼使告訴
    人上車同行，車行之間，並以香菸燙傷告訴人之右手腕、右腳等處。抵達屏東縣
    鹽埔鄉○○路一二０號住宅，復將告訴人囚於家中，剝奪其行動自由。因認被告
    犯有刑法第三百零二條、第二百七十七條第一項罪嫌云云。
二、公訴人認被告犯有銬住雙手，逼令自殺罪嫌，係以告訴人甲○○之指述及扣案
    之玩具槍一支為證。參之被告亦供稱：「因我女朋友一直騙，我拿槍放在桌上，
    問她要怎麼辦，本來是想死給她看」（見八十六年六月二十日偵訊筆錄）、「我
    是把ＢＢ槍放在桌上說，如果妳騙我，是妳要死，還是我要死。」（見八十六年
    六月十六日偵訊筆錄及同日警訊筆錄）等語，苟被告無手銬銬住告訴人，逼其自
    殺，為何又有上開言語之必要為其論據。強迫上車押回屏東，煙燙手背及私行
    囚禁罪嫌，係以告訴人之指訴及診斷書一紙附卷可稽。被告亦供承：「：：：到
    了八十六年六月十四日晚上十時，甲○○的朋友就來我家要接走甲○○，當時我
    不讓甲○○坐她朋友的車回去，我就把她強留下來，到了本月十六日凌晨：：：
    」（見八十六年六月十六日警訊筆錄）等語明確為其論據。
三、被告否認有犯右開情事，辯說：告訴人一直騙伊未婚，嗣伊發覺後，再騙
    伊已離婚，伊知悉後，想結束此一不正常關係，卻為告訴人所糾纏，故憤而持玩
    具槍表示要自殺，並無恐嚇告訴人之意。八十六年六月十四日，所以相偕回屏
    東鹽埔老家，乃告訴人主動約伊，並要向伊借款。車行之間，未曾爭吵，更無以
    香菸燙傷告訴人之手腳。告訴人與伊偕同回到屏東鹽埔家中，同居數天，與伊之
    家人均一同用餐，並曾外出購物，且有使用行動電話，如有受拘禁於伊住處，告
    訴人自可打行動電話求救等語。
四、經查：
  告訴人之告訴，係以使被告受刑事訴追為目的，是其陳述是否與事實相符，仍應
    調查其他證據以資審認。被告自始於警訊即僅承認有持假手槍對告訴人，而否認
    以手銬銬住告訴人雙手之犯行（見警訊卷第四頁反面）。且告訴人於警訊時供稱
    ：「乙○○用手銬銬我雙手，並拿手槍放於桌上，叫我拿手槍扣板機自殺，結果
    我沒做，乙○○自己拿起手槍指著我頭部，停頓一段時間，又放下，使我心生恐
    懼」（見警訊卷第八頁正反面）。如果屬實，則告訴人既雙手被銬住，被告如何
    能要脅告訴人自行持手槍扣板機自殺﹖又告訴人於警訊供稱被告以手銬銬其雙手
    ，係於八十六年四月十日（見警訊卷第八頁），嗣於檢察官偵查時則稱：「於八
    十六年五月中旬，將我雙手反銬在椅子上，拿槍朝我扣板機，打空槍，因沒子彈
    」（見偵字第六二七一號卷第八頁），此與警訊所稱之以手銬銬住雙手之日期及
    要脅告訴人自行扣板機之情形不同，又無手銬查扣可稽。被告以手銬將告訴人銬
    於屋內之何處，告訴人於偵查中供稱係銬在椅子上，但在本院審理時則供稱係銬
    在套房之床上（見本院卷第四四頁），先後矛盾。又扣案之玩具手槍送內政部警
    政署刑事警察局鑑定結果，認不具殺傷力，有該局鑑驗通知書附卷可稽（見偵字
    第六二七一號卷第二二頁）被告此部分犯行，除告訴人前後不盡相符之指訴外，
    尚乏其他確切證據足資佐證。
  被告否認於八十六年六月十四日有以身懷手槍為由，逼使告訴人上車同行，及於
    抵達屏東縣鹽埔鄉○○路一二０號住宅，將告訴人囚禁於房中等犯行。據告訴人
    於警訊時指訴稱：「我們見面後，他（被告）就叫計程車，就叫我上車後就知道
    了，上車後就往屏東行駛：：：」等語，並無提及被告以身懷手槍為由，逼使伊
    上車同往屏東之事實（見警訊卷第六頁反面）。迨於八十六年七月二十八日之告
    訴狀，始指稱被告以有槍而逼伊上車（見偵字第六二七一號卷第二十三頁反面）
    。然告訴人嗣於檢察官八十六年八月九日、八十六年十二月十八日偵訊時，卻又
    無提及被告有以身懷手槍而逼伊上車同往屏東之事（見偵字第六二七一號卷第八
    頁、第四九頁）。則被告是否有以身懷手槍而逼告訴人上車同往屏東，仍非無疑
    。又被告辯稱告訴人與被告同至屏東被告之住處後，告訴人與被告之家人均一同
    用餐，並曾外出購物，且有使用行動電話，如有受拘禁於被告住處，告訴人自可
    打行動電話求救等語。據證人許秋得證稱：「甲○○有打電話告訴我，說她被人
    抓走，我有去鹽埔找，但沒找到」（見偵字第六二七一號卷第四十一頁反面）。
    依許秋得之證詞，雖稱告訴人被抓走，但亦可證告訴人在被告住處期間，確曾使
    用行動電話。設如告訴人確遭被告拘禁，被告何以讓告訴人打行動電話﹖則告訴
    人是否確如其告訴狀所稱被拘禁二天，沒吃沒喝（見偵字第六二七一號卷第十三
    頁反面、第十四頁），亦非無疑。況告訴人至被告住處後，行動自由，未受拘禁
    並曾與被告之家人外出購物，亦據證人即被告之繼母鄭金花及其女陳雅珍證述屬
    實（見本院上訴卷第五五頁、原審卷第一五九頁）。至公訴人指被告於車行之間
    ，以香菸燙傷告訴人右手腕（應係左手腕之誤）、右腳等處部分，被告否認其事
    。查告訴人提出之屏東醫院驗傷診斷書一紙（見偵字第六二七一號卷第九頁），
    固有左手腕圓形潰瘍（０．八×０．八×０．二公分）、右腳圓形潰瘍（０．七
    ×０．七×０．二公分），但疑燒燙傷，用語不明確。受傷時間民國八十六年六
    月十四日（自述），並不肯定。該診斷書尚難採為被告不利之認定。
五、綜上所述，被告被訴以手銬銬住而剝奪他人行動自由及私行拘禁部分犯罪不能證
    明。原審不察，遽予論罪科刑，自有未當。被告上訴意旨，執此指摘原判決此部
    分不當，為有理由，應予撤銷改判，另為無罪之諭知。
據上論斷，應依刑事訴訟法第三百六十九條第一項前段、第三百六十四條、第三百零
一條第一項，判決如主文。
本案經檢察官方娜蓉到庭執行職務。
中    華    民    國     九十二     年       七       月      二十三    日
                              臺灣高等法院高雄分院刑事第二庭
                                  審判長法官  林正雄
                                        法官  黃壽燕
                   法官  張意聰
右正本證明與原本無異。
檢察官如不服本判決應於收受本判決後十日內向本院提出上訴書狀，其未述上訴理
由者，並得於提起上訴後十日內向本院補提理由書狀（均須按他造當事人之人數附繕
本)。
被告不得上訴。
                                      書記官  陳靖華
中    華    民    國     九十二     年       七       月     二十四     日
                                                                        Ｋ


司法院資訊處製作；財團法人民間司法改革基金會備份。
